臺灣臺北地方法院民事判決　　　　　　　　96年度建字第45號
原　　　告　數位華通科技股份有限公司
法定代理人　己○○
訴訟代理人　乙○○
被　　　告　誠隆汽車股份有限公司
法定代理人　戊○○
訴訟代理人　毛國樑律師
複代理人　　陳佳雯律師
上列當事人間給付工程款事件，本院於民國九十六年七月二十日
言詞辯論終結，判決如下：
    主  文
原告之訴駁回。
訴訟費用由原告負擔。
    事實及理由
一、原告主張其於民國95年8月2日承攬被告公司濱江廠裝修工程
    ，於95年11月初完工並交付被告使用。被告於施工期間多次
    變更設計及追加數量，原告均配合施作追加工程，並於95
    年10月16日提送追加明細表予被告，然被告對事後辦理變更
    追加工程部分予以否認且拒付追加之工程款，被告以本工程
    為總價承包為由而拒付增加數量之金額新台幣（下同）539,
    444元，惟依合約第4條第1項本合約如無變更設計時以合約
    總價結算，又合約第11條第2項規定，本工程為配合實際需
    要，甲方對本工程有隨時變更之權，乙方不得異議，增減工
    程數量必需經雙方核定，並照合約原單價計算金額後，始得
    按變更項目施工。因此系爭工程並不適用被告所稱之總價承
    攬。又新增項目1,052,123元為合約工作項目以外追加之工
    程，原告依被告之指示施作完成後，被告只有給付588,930
    元，其餘款項亦未作出合理之說明及理由，同時兩造雙方並
    未此事達成協議，爰依系爭工程合約第4條第2款請求變更工
    程費用及數量追加費用。並聲明被告應給付原告1,184,137
    元，及自95年12月9日起至清償日止，按年息5%計算之利息
    。
二、被告則以：系爭工程合約第4條、第6條第1款、第11條第1款
    ，多次申明本工程係以「總價承包」，本工程被告先於95年
    8月2日支付原告工程款1,743,000元（含稅），嗣於95年10
    月3日，原告請領工程款2,614,500元，前述合約之工程款合
    計4,357,500元即已付清，原告之「追加明細表」雖列出追
    加款包括數量追加與新增項目，然因系爭契約第11條第1項
    已載明「本工程為總價承包」，數量差異本即非追加問題；
    且兩造於95年10月18日會同至工地現場依「追加明細表」各
    項目進行結算，確已達成本件追加工程款金額為560,998元
    （不含稅）之共識，被告並已為給付，原告之請求為無理由
    等語置辯。並聲明：原告之訴駁回。
三、兩造不爭執之事實：
（一）原告於95年8月2日承攬被告公司濱江廠裝修工程，於95年
      11月初完工並交付被告使用，被告並已給付原告合約總價
      4,357,500元（含稅）。
（二）原告嗣於95年11月9日檢具發票向被告請領追加款588,930
      元（含稅），被告並依原告請款之金額給付之。
四、經查，依兩造間工程合約書第11條第2款約定：「本工程為
    配合實際需要，甲方（即被告）對本工程有隨時變更之權，
    乙方（即原告）不得異議，增減工程數量必需經雙方核定，
    並照合約原單價計算金額後，始得按變更項目施工，凡未經
    雙方核定之項目，甲方不予給付該項工程款，一切損失由乙
    方自行負責。如有新增項目時，雙方應按實核算新增項目之
    數量，其單價需由雙方共同議定。」，此有兩造簽訂之工程
    合約書在卷可稽，是依前揭合約之約定，如有增減工程數量
    或新增項目，應經雙方共同核定。查證人即原告公司經理甲
    ○○、原告工地現場監工庚○○、被告公司總經理室秘書丁
    ○○均證稱95年10月18日原被告公司人員在被告濱江廠就系
    爭工程的追加工程進行核算，證人丁○○並證稱：雙方先討
    論數量不符部分，因被告主張係以總價發包，所以就原告主
    張數量不符部分就照原合約不另作處理，原告應該是同意所
    以才會進行第二階段的討論，就新增項目部分從增1到增36
    ，雙方是逐項討論，原告由丙○○全權處理新增項目的單價
    。經過議價過程，由丙○○說出數字，伊作紀錄，從增1經
    過討論到增36的加總金額是560,998元，接著原告公司就來
    請款，伊覺得當時有達成共識等語（見第51頁），證人甲○
    ○雖證稱當時並未達成追加工程款共係560,998元之共識云
    云，證人庚○○亦證稱：當時有達成共識的部分，只有新增
    項目某些項次的單價及數量云云，惟揆諸前揭契約之約定，
    如有增減工程數量或新增項目，應經雙方共同核定，是原告
    就未經兩造共同核定之款項，不得依工程合約之約定向被告
    請求。從而，原告依據工程契約提起本訴，請求被告給付原
    告1,18 4,137元，及自95年12月9日起至清償日止，按年息
    5% 計算之利息，即無理由，應予駁回。
五、因本案事證已臻明確，兩造其餘主張陳述及所提之證據，均
    毋庸再予審酌，附此敘明。
六、結論：原告之訴為無理由，依民事訴訟法第78條判決如主文
    。
中　　華　　民　　國　　96　　年　　8 　　月　　6 　　日
                  民事第六庭    法　官　郭美杏
以上正本係照原本作成
如對本判決上訴，須於判決送達後20日內向本院提出上訴狀
中　　華　　民　　國　　96　　年　　8 　　月　　7 　　日
                    　　　　　　書記官　潘惠梅
